臺灣高雄地方法院刑事判決　　　　　　　　　　　　　九十年度交訴字第一三九號
　　公　訴　人　臺灣高雄地方法院檢察署檢察官
　　被　　　告　甲○○
右列被告因公共危險等案件，經檢察官提起公訴（九十年度偵字第一二二八五號），
本院判決如左：
    主    文
甲○○因過失傷害人，處拘役拾日；又駕駛動力交通工具肇事，致人傷而逃逸，處
有期徒刑捌月。
    事    實
一、甲○○於民國九十年四月三日下午五時十五分許，駕駛同居人黃來春所有、車牌
    號碼ＯＣＤ四八０號動力交通工具重型機車，沿高雄市○○區○○路由西向東方
    向行駛，原應注意車前狀況、遵守道路交通標誌、標線、號誌之指示，及道路交
    通號誌圓形黃燈係用以警告車輛駕駛人及行人，表示紅色燈號即將顯示，屆時將
    失去通行路權，而當時天氣晴朗、日間自然光線、視距良好、市區道路乾燥、無
    缺陷及障礙、行車管制號誌運作正常，依其智識、能力又無不能注意之情事，詎
    甲○○行至興中路與光華二路交會口處、尚未抵興中路口停止線時，竟疏未注意
    車前狀況及路口行車號誌已轉變為圓形黃燈、即將失去通行路權，而仍駛出興中
    路口、左轉往光華二路，適有乙○○騎乘其所有、車牌號碼ＸＡＦ四三八號重型
    機車沿光華二路由南向北、俟路口行車號誌由圓形紅燈轉變為圓形綠燈後起步直
    行，亦疏未注意前後左右有無障礙或車輛行人，並讓行進中之車輛、行人優先通
    行，貿然行至上開路口，甲○○騎乘之車牌號碼ＯＣＤ四八０號重型機車右側遂
    與乙○○騎乘之車牌號碼ＸＡＦ四三八號重型機車車頭擦撞，乙○○因而人車倒
    地，受有左側鎖骨骨折之傷害。甲○○駕駛動力交通工具肇事致乙○○受傷後，
    竟旋將車扶起、駕車加速逃逸，嗣經乙○○報警、在場路人提供車號而循線查獲
    上情。
二、案經乙○○訴由高雄市政府警察局苓雅分局移送臺灣高雄地方法院檢察署檢察官
    偵查起訴。
    理    由
一、訊據被告甲○○固不否認於九十年四月三日下午五時十五分許，駕駛同居人黃來
    春所有、車牌號碼ＯＣＤ四八０號動力交通工具重型機車，沿高雄市○○區○○
    路由西向東方向行駛，行至興中路與光華二路交會口處、左轉往光華二路時，機
    車右側與乙○○騎乘、車牌號碼ＸＡＦ四三八號、沿光華二路由南向北、俟路口
    行車號誌由圓形紅燈轉變為圓形綠燈後起步直行之重型機車發生擦撞，乙○○因
    而人車倒地，受有左側鎖骨骨折之傷害等情，然辯稱：其沿高雄市○○路西向東
    行駛至興中路與光華二路交會口停止線前時，路口行車號誌為圓形綠燈、尚未轉
    變為圓形黃燈，因其曾經中風、操作不便、車速甚慢，俟其通過交叉路口中心時
    ，號誌始轉變為圓形黃燈及紅燈，其並無過失，至其肇事後，係因頭部暈痛且恐
    再次中風，始騎車離去以返回住處服用藥物，並非逃逸云云。
二、經查：
（一）被告甲○○於九十年四月三日下午五時十五分許，駕駛同居人黃來春所有、車
      牌號碼ＯＣＤ四八０號動力交通工具重型機車，沿高雄市○○區○○路由西向
      東方向行駛，行至興中路與光華二路交會口處、尚未抵興中路口停止線時，竟
      疏未注意車前狀況及路口行車號誌已轉變為圓形黃燈、即將失去通行路權，而
      仍駛出興中路口、左轉往光華二路，適有乙○○騎乘其所有、車牌號碼ＸＡＦ
      四三八號重型機車沿光華二路由南向北、俟圓形紅燈轉變為圓形綠燈後起步直
      行，貿然行至上開路口，甲○○騎乘之車牌號碼ＯＣＤ四八０號重型機車右側
      遂與乙○○騎乘之車牌號碼ＸＡＦ四三八號重型機車車頭擦撞，乙○○因而人
      車倒地，受有左側鎖骨骨折之傷害之事實，業據被告於警訊中自承無訛，且經
      證人即被害人乙○○於警、偵訊及本院審理中指述纂詳，核與高雄市○○○○
      ○道路交通事故調查報告表、交通大隊交通事故談話紀錄表、長庚紀念醫院診
      斷證明書所載一致，而當時天氣晴朗、日間自然光線、視距良好、市區道路乾
      燥、無缺陷及障礙、行車管制號誌運作正常，依其智識、能力又無不能注意之
      情事，亦據高雄市政府警察局交通大隊據報處理之員警觀察、記載明確，有高
      雄市○○○○○道路交通事故調查報告表附卷可稽。
（二）被告雖在本院審理中改稱其沿高雄市○○路西向東行駛至興中路與光華二路交
      會口停止線前時，路口行車號誌為圓形綠燈、尚未轉變為圓形黃燈，因其曾經
      中風、操作不便、車速甚慢，俟其通過交叉路口中心時，號誌始轉變為圓形黃
      燈及紅燈，警訊筆錄記載不實云云，但並無證據足認被告於警訊之供述非出於
      自由意志或係遭強暴、脅迫、利誘、詐欺、疲勞訊問等不正方法後所為，依刑
      事訴訟法第九十八條之規定，已非不得作為證據，且製作被告交通事故談話紀
      錄表與警訊筆錄之員警並非同一人，與被告亦均無仇隙宿怨，自無必要或可能
      均就號誌部分為不實之記載以誣陷被告，況被告交通事故談話紀錄表及警訊筆
      錄中，均已詳細記載被告陳稱其因身體不適始於肇事後旋即返家休息、睡眠、
      未停留現場等節，足見警訊筆錄並無杜撰或歪曲被告陳述之情事，被告空言翻
      異前供，自不足採，應認其於警訊中自白為真，當日其騎乘同居人黃來春所有
      、車牌號碼ＯＣＤ四八０號重型機車，沿高雄市○○區○○路由西向東方向行
      駛，行至興中路與光華二路交會口處、尚未抵興中路口停止線時，路口行車號
      誌已轉變為圓形黃燈。
（三）按道路交通安全規則中汽車指在道路上不依軌道或電力架線而以原動機行駛之
      車輛（包括機器腳踏車）；前項第一款所指之汽車，如本規則同一條文或相關
      條文就機器腳踏車另有規定者，係指除機器腳踏車以外四輪以上之車輛；駕駛
      人駕駛汽車，應遵守道路交通標誌、標線、號誌之指示，並服從執行交通勤務
      之警察或依法令執行指揮交通及交通稽查任務人員之指揮；汽車行駛時，駕駛
      人應注意車前狀況，並隨時採取必要之安全措施；汽車行駛至交岔路口，其行
      進、轉彎，應遵守燈光號誌或交通警察之指示；行車管制號誌圓形黃燈用以警
      告車輛駕駛人及行人，表示紅色燈號即將顯示，屆時將失去通行路權，道路交
      通安全規則第二條第一項第一款、第二項、第九十條、第九十四條第三項、第
      一百零二條第一款前段、道路交通標誌標線號誌設置規則第二百零六條第四款
      定有明文。本件被告騎乘同居人黃來春所有、車牌號碼ＯＣＤ四八０號重型機
      車，沿高雄市○○區○○路由西向東方向行駛，行至興中路與光華二路交會口
      處、尚未抵興中路口停止線時，路口行車號誌已轉變為圓形黃燈，而當時天氣
      晴朗、日間自然光線、視距良好、市區道路乾燥、無缺陷及障礙、行車管制號
      誌運作正常，依其智識、能力又無不能注意之情事，前已述及，揆諸上揭法條
      ，被告自應注意車前狀況及號誌之指示，在失去通行路權前停止或通過該路段
      ，被告竟仍於路口行車號誌為圓形黃燈時，駛出興中路口、左轉往光華二路，
      在行車號誌轉變為圓形紅燈時，因速度過慢、仍未能通過該交叉路口，致與乙
      ○○騎乘、車牌號碼ＸＡＦ四三八號、沿光華二路由南向北、俟路口行車號誌
      由圓形紅燈轉變為圓形綠燈後起步直行、亦疏未注意前後左右有無障礙或車輛
      行人、並讓行進中之車輛、行人優先通行之重型機車車頭擦撞，乙○○因而人
      車倒地，受有左側鎖骨骨折之傷害，被告有過失甚明，且其過失行為與被害人
      乙○○之傷害間，有相當因果關係。雖被害人乙○○亦有起步未注意前後左右
      有無障礙或車輛行人、並讓行進中之車輛、行人優先通行之過失，業如前述，
      但被害人之過失並不能減免被告之過失，併此敘明。
（四）至被告辯稱其肇事後，係因頭部暈痛且恐再次中風，始騎車離去以返回住處服
      用藥物，並非逃逸云云，惟被告肇事後未曾聞問被害人乙○○之狀況、傷勢，
      旋將車輛扶起、加速離去，且其扶起車輛、駕車離去時，舉止看似正常，並未
      表現出痛苦、步履蹣跚或行動不便等情形，已經被害人乙○○到庭證述明確，
      就未曾察看被害人傷勢一節，並經被告坦認不諱；被告雖曾於八十三年一月間
      因腦中風、左被殼出血、高血壓前往邱綜合醫院住院治療十餘日，有診斷證明
      書在卷可資佐憑，然被告既尚能騎乘重型機車自興中路與光華路口返回和平一
      路住處，其經警循線於當日晚間八時十分許在其住處查獲時，亦並未前往醫療
    院所診治，而延至當日晚間九時三十分為警查獲訊問完畢後，始前往邱綜合醫
      院診療，且診療結果除臉部、四肢擦挫傷外，復無任何中風等不適症狀，此觀
      被告所提邱綜合醫院當日診斷證明書自明，則被告顯非因身體不適、恐再次中
      風始於肇事後旋即駕車離去；況被告倘確因車禍身體不適、有再次中風之虞，
      應停留現場等待救援，何須冒險駕車離去？又其既已返回住處，何以竟拖延多
      時始前往醫療院所救治？治療結果又何以未記載其主訴頭暈、痛、有中風之虞
      等症狀？是被告所辯，要與常情有違，顯為卸責之詞，委無可採。
（五）綜上所述，本件事證明確，被告犯行堪以認定，應依法論科。
三、核被告甲○○所為，係犯刑法第二百八十四條第一項前段過失傷害人罪及第一百
    八十五條之四駕駛動力交通工具肇事致人傷而逃逸罪。被告所犯上開二罪，犯意
    各別、行為互殊，應分別論罪、併合處罰。本院審酌被告素行尚稱良好、僅曾違
    反票據法經判處拘役、罰金，有臺灣高等法院被告全國前案紀錄表、臺灣高雄地
    方法院檢察署刑案資料查註紀錄表可按，因過失傷及被害人，但肇事後旋即逃逸
    ，置他人生命、身體不顧，事後復未見悔意、飾詞狡辯，雖賠償被害人車輛損失
    新臺幣四千八百五十元，有估價單在卷可考，卻始終不願賠償被害人身體所受損
    害，而本件被害人乙○○所受傷勢非輕、但亦有過失等一切情狀，分別量處如主
    文所示之刑，並依法定其應執行刑。
據上論斷，應依刑事訴訟法第二百九十九條第一項前段，刑法第二百八十四條第一項
、第一百八十五之四條、第五十一條第十款，罰金罰鍰提高標準條例第一條前段，判
決如主文。
本案經檢察官劉宗慶到庭執行職務。
中      華      民      國    九十一    年      一      月     十一     日
                              臺灣高雄地方法院刑事第三庭
                                      法  官  洪  文  慧
右正本證明與原本無異。
如不服本判決，應於判決送達後十日內，向本院提出上訴狀。
                                      書記官  蔡  維  容
中      華      民      國    九十一    年      一      月     十一     日
